【裁判字號】    99,訴,186
【裁判日期】    990827
【裁判案由】    損害賠償
【裁判全文】
臺灣臺中地方法院民事判決               99年度訴字第186號
原      告  Seref Sen.
訴訟代理人  丙○○
被      告  乙○○
上列被告因過失傷害案件，經原告提起請求損害賠償之附帶民事
訴訟，經本院刑事庭移送前來（98年度中交簡附民字第49號），
原告並為訴之追加，本院於民國99年7月30日言詞辯論終結，判
決如下：
    主  文
被告應給付原告新臺幣萬柒仟肆佰柒拾陸元。
原告其餘之訴駁回。
訴訟費用新臺幣仟元，由被告負擔新臺幣陸拾陸元；餘由原告
負擔。
本判決原告勝訴部分得假執行。
    事實及理由
甲、程序方面：
一、按因犯罪而受損害之人，於刑事訴訟程序固得附帶提起民事
    訴訟，對於被告請求回復其損害，但其請求回復之損害，以
    被訴犯罪事實所生之損害為限，否則縱令得依其他事由，提
    起民事訴訟，亦不得於刑事訴訟程序附帶為此請求（最高法
    院60年臺上字第633號著有判例可參）。本件被告經本院刑
    事庭判決處刑者，僅為「過失傷害」，並不及於「毀損」。
    是原告所有之汽車因系爭車禍而致毀損，非屬被告犯「過失
    傷害」罪所受侵害之客體，原告不得依刑事附帶民事訴訟程
    序為請求。茲原告於本院刑事庭將其所提起之附帶民事訴訟
    裁定移送本院民事庭後，嗣於民國99年3月1日再當庭追加汽
    車毀損之損失新臺幣（下同）9萬元，並依法補繳裁判費1,
    000元，核與法律規定相符，即應准許，先予敘明。
二、被告經合法通知，未於言詞辯論期日到場，核無民事訴訟法
    第386條各款所列情形，爰依原告聲請，由其一造辯論而為
    判決。
乙、實體方面：
一、原告起訴主張：
    被告於98年3月30日飲酒後駕駛自小客車，沿國道六號高速
    公路由東往西方向行駛，嗣於98年3月31日行經國道六號高
    速公路西向1.796公里處時，因不慎以其所駕駛之自小客車
    自後追撞原告所駕駛之車牌號碼B2-7889號自小客貨車（下
    稱B2-7889號汽車），造成原告受有腦震盪合併脊髓、下背
    挫傷之傷害，業經本院判刑確定。原告因系爭車禍支出醫療
    費用計30萬元；且因系爭車禍受傷致所經營之餐廳停業，又
    原告係外籍人士找尋工作不易，無法工作維生迄今已長達9
    個月，每月損失約10萬元，計損失90萬元；再原告所有B2-7
    889號汽車因系爭車禍全毀，損失9萬元；另原告受此不法侵
    害，身心均痛苦異常，請求被告賠償慰撫金50萬元。以上合
    計179萬元，爰依侵權行為規定請求被告給付等語。並聲明
    ：被告應給付原告179萬元。
二、被告未於言詞辯論期日到場，惟據其前於準備程序中以：
  (一)系爭車禍發生時，原告只有前胸有小擦傷，並無其他受傷情
    形，被告在道義上已主動向原告致歉並願修理其受損之汽車
    ，當時原告向被告表示：雙方都沒受傷很慶幸，原告的車子
    是以7萬元買的中古車，要被告補償其修車費2萬元即可，雙
    方當場已握手言和。詎事發後幾日，原告稱其得了恐懼症，
    要求被告賠償200萬元，嗣並提起傷害告訴，且改稱：原告
    被撞成腦震盪、合併脊髓、下背挫傷之傷害。然原告所提出
    之仁愛醫療財團法人大里仁愛醫院（下稱仁愛醫院）診斷證
    明書上僅記載：腦震盪無意識喪失、胸壁挫傷，並無記載原
    告所主張之腦震盪及下背挫傷。原告另稱其受有尾骨線性
    骨折、髖關節及下背臀部挫傷等傷害等語，並提出霧峰澄清
    醫院診斷證明書為證，然此經檢察官調查結果認為，原告於
    98 年3月31日前往仁愛醫院急診時檢查均未發現上開症狀，
    且原告因上開症狀前往霧峰澄清醫院就診之日為98年4月29
    日，距系爭車禍發生之日已有近1個月之隔，原告受有上開
    傷勢是否係因被告之過失行為所致，尚有合理懷疑。
  (二)就原告於98年3月31日在仁愛醫院支出之醫療費用部分不爭
    執，其餘則均不同意給付。另B2-7889號汽車之價值應沒有
    9萬元，且業已報廢，又系爭車禍發生時，被告有拿2萬元給
    原告等語資為抗辯。並聲明：原告之訴駁回。
三、兩造依民事訴訟法第270條之1第1項第3款規定，整理並協議
    簡化爭點如下：
  (一)兩造不爭執之事實：
  1.被告於98年3月30日晚間飲酒後，駕駛車牌號碼7528-GK號自
    小客車，沿國道六號高速公路由東往西方向行駛，於98年3
    月31日凌晨1時40分許，行經國道六號高速公路西向1.796公
    里處時，被告因其酒後注意力降低而不能安全操控，遂不慎
    以其所駕駛之自小客車自後追撞原告所駕駛之B2-7889號汽
    車。
  2.被告於系爭車禍發生後，經警到場處理，測得被告之呼氣酒
    精濃度值為0.46mg/L，嗣經臺灣臺中地方法院檢察署（下稱
    臺中地檢）檢察官認定被告前開酒後駕車行為犯刑法第185
    條之3公共危險罪，而作成緩起訴處分（98年度速偵字第145
    7號）。
  3.系爭車禍，經本院認定被告係犯過失傷害罪，以98年度中交
    簡字第2031號判決判處拘役50日，被告不服，提起上訴，經
    本院99年度中交簡上字第114號判決駁回上訴確定。
  4.B2-7889號汽車為原告所有，因系爭車禍毀損而報廢，原告
    並領得報廢獎金1萬元。
  5.被告於系爭車禍發生後已交付原告2萬元。
  6.原告已因系爭車禍領取強制汽車責任保險金4,920元。
  (二)本件之爭點：
  1.原告是否因系爭車禍受有傷害？所受之傷勢為何？
  2.原告得請求被告賠償之金額為何？
四、得心證之理由：
  (一)原告是否因系爭車禍受有傷害？
  1.被告固不否認有上揭酒後駕車肇事之情，惟辯稱：原告當時
    只有前胸有小擦傷，並無其他受傷情形等語。查原告於98年
    3月31日系爭車禍發生當日5時23分許，即至仁愛醫院急診治
    療，主訴頭痛、頭暈、右小腿紅，經醫師診斷為頭部外傷合
    併腦震盪、腦震盪無意識喪失、胸壁挫傷、下背挫傷等情，
    有原告提出之仁愛醫院98年4月7日、98年6月2日診斷證明書
    影本各1份在卷可稽，並有仁愛醫院於98年9月1日以仁總字
    第098090020號函送之原告完整病歷影本附於臺中地檢98年
    度偵字第19451號卷（下稱刑事偵卷）可憑。足見，原告確
    因系爭車禍受有頭部外傷、無意識喪失之腦震盪、胸壁挫傷
    、下背挫傷之傷害。
  2.原告另主張其因系爭車禍造成頭部腫脹、脊髓挫傷之傷害等
    語，並提出記載病名為：尾骨線性骨折、髖關節及下背、
    臀部挫傷等傷害之霧峰澄清醫院診斷證明書影本為證（見刑
    事偵卷第17頁）。然查，原告於98年3月31日前往仁愛醫院
    急診時，業經X光及電腦斷層檢查後離院，其頭部電腦斷層
    檢查結果，並無明顯顱內出血或顱骨骨折；胸部X光及頸部X
    光檢查結果，亦無骨折或脫臼，建議休養1天及門診追蹤等
    情，亦經仁愛醫院於99年2月5日以仁總字第099020010號函
    及於99年4月22日以仁總字第099040072號函覆診療說明書在
    卷可憑。又原告前往霧峰澄清醫院就診之日，為98年4月29
    日，距系爭車禍發生之日已有近1個月之隔，此有霧峰澄清
    醫院於98年9月2日以霧澄醫字第1946號函覆之原告完整病歷
    資料在刑事偵卷可參，而系爭車禍發生日至98年4月29日期
    間，原告已分別於98年4月7日、98年4月16日再至仁愛醫院
    就診，並無發現其有頭部腫脹、脊髓挫傷、尾骨線性骨折
    、髖關節或臀部挫傷等之症狀，有原告之仁愛醫院病歷影本
    可查，是霧峰澄清醫院診斷證明書及病歷並不足以證明原告
    於98年4月29日就診時所診斷出之尾骨線性骨折、髖關節
    及下背、臀部挫傷等傷害係因系爭車禍所導致。是以，原告
    上開症狀即難認與系爭車禍有因果關係。另原告並未提出證
    據證明其有頭部腫脹、脊髓挫傷之傷害，是其此部分之主張
    ，亦不足採。
  (二)原告得請求被告賠償之金額為何？
  1.按因故意或過失，不法侵害他人之權利者，負損害賠償責任
    。故意以背於善良風俗之方法，加損害於他人者亦同。違反
    保護他人之法律，致生損害於他人者，負賠償責任。但能證
    明其行為無過失者，不在此限；不法侵害他人之身體或健康
    者，對於被害人因此喪失或減少勞動能力，或增加生活上之
    需要時，應負損害賠償責任；不法侵害他人之身體、健康者
    ，被害人雖非財產上之損害，亦得請求賠償相當之金額，民
    法第184條、第193條第1項、第195條第1項前段分別定有明
    文。
  2.本件被告本應注意飲用酒類後其吐氣所含酒精濃度超過每公
    升0.25毫克，不得駕車；且其於汽車行駛時，應注意車前狀
    況，並隨時採取必要之安全措施，而依當時天候陰、夜間無
    照明、路面乾燥、無缺陷、視距良好等情形，並無不能注意
    之情事，竟疏於注意及此，不慎以其所駕駛之自小客車自後
    追撞原告所駕駛之B2-7889號汽車，致原告受有頭部外傷、
    無意識喪失之腦震盪、胸壁挫傷、下背挫傷之傷害，被告行
    為顯有過失，且被告過失行為與原告前開傷勢具有因果關係
    甚明，而被告上開過失傷害之行為，業經本院以99年度中交
    簡上字第114號判決判刑確定，亦經本院依職權調取前揭卷
    宗核閱無訛。從而，原告依侵權行為之規定，請求被告負損
    害賠償責任，自屬有據。
  3.爰就原告請求項目予以審酌如下：
  (1)醫療費用部分：
  按94年5月18日修正，94年5月20日施行之全民健康保險法第
    82條第1項第1款規定：「保險對象因發生保險事故，而對第
    三人有損害賠償請求權者，本保險之保險人於提供保險給付
    後，得依下列規定，代位行使損害賠償請求權：一、汽車交
    通事故：向強制汽車責任保險保險人請求。」，全民健康保
    險法為保險法之特別法，依特別法優於普通法之原則，全民
    健康保險法第82條應優先於保險法第135條、第103條之規定
    而為適用。從而全民健康保險之被保險人因汽車交通事故，
    經全民健康保險提供醫療給付者，全民健康保險之保險人自
    得向強制汽車責任保險之保險人代位請求該項給付。而依94
    年2月5日修正，94年2月7日施行之強制汽車責任保險法第32
    條規定：「保險人依本法規定給付之保險金視為加害人或被
    保險人損害賠償金額之一部分，加害人或被保險人受賠償請
    求時，得扣除之。」，是於該範圍內，加害人或強制汽車責
    任保險之被保險人之損害賠償責任即因而解免，全民健康保
    險被保險人對於加害人之損害賠償請求權亦因而喪失（最高
    法院88年度臺上字第353號判決意旨參照）。另按診斷書費
    用如係被害人為證明損害發生及其範圍所必要之費用，應納
    為損害之一部分，而得請求加害人賠償（最高法院91年度臺
    上字第1610號判決意旨參照）。
  查，原告因系爭車禍於98年3月31日至仁愛醫院就醫，經醫
    師建議門診追蹤，嗣原告於98年4月7日、98年4月16日再至
    仁愛醫院就診，其前開就診所支出之醫療費用應屬必要，而
    揆之前開說明，原告得請求之醫療費用，應扣除健保給付部
    分，另原告於98年4月7日所支出之診斷書費，亦得請求被告
    賠償。則原告前開就診之醫療費用，經扣除健保給付之費用
    ，另加計診斷書費後，合計為1,820元（計算式：500＋340
    ＋640＋340＝1,820），有仁愛醫院收據在卷可查，是原告
    此部分之請求，為有理由。另觀之原告98年4月27日之仁愛
    醫院收據，其上之科別為不分科，項目為其他費用，則該費
    用既非診療、檢查或診斷書之費用，即難認與系爭車禍有何
    關連性。至原告分別於98年4月29日、98年4月30日、98年5
    月7日、98年6月2日至仁愛醫院就醫；另於98年4月29日起迄
    今至霧峰澄清醫院就醫部分，因原告於98年4月29日就醫之
    症狀難認與系爭車禍有因果關係，業如前述，從而，原告就
    此部分之就醫治療，亦難認與系爭車禍有關連性，是原告請
    求被告給付該部分之醫療費用，即屬無據。
  (2)無法工作之損失部分：
    原告主張其因系爭車禍受傷，致其所經營之餐廳停業9個月
    ，損失計90萬元等語。然查，觀之原告所提出之餐廳照片，
    並無法證明餐廳之營業情形及每月之營業額，原告復未提出
    其他證據證明其每月營業損失之金額，且營業收入乃出於財
    產之運用、資本及機會，並隨經濟景氣榮枯起落等因素而不
    定，而最低基本工資為行政院依國內經濟情況調查、分析所
    認勞工最低之生活保障，不失為客觀合理之計算基準，是本
    院認應以行政院勞工委員會制定之基本工資，即每月17,280
    元（即每日576元）作為計算原告因系爭車禍無法工作損失
    之標準。而原告因系爭車禍受傷就醫治療，經醫師建議修養
    1天等情，已如前述，則原告因系爭車禍無法工作之天數應
    為1日，是原告請求之金額於576元部分為有理由，逾此部分
    之請求，即非有理由。
  (3)汽車毀損之損失部分：
    原告所有B2-7889號汽車因系爭車禍毀損而報廢，為兩造所
    不爭執，再者，B2-7889號汽車之廠牌為中華，排氣量為199
    7C.C.，87年3月出廠，型式為FR2.0H5之自用小客貨車等情
    ，有行政院環保署廢機動車輛回收管制聯單影本（下稱回收
    管制聯單）在卷可查，且該車經臺中市汽車商業同業公會鑑
    定結果，前開廠牌、排氣量、年份、型式之自用小客貨車，
    在正常車況下，於98年3月間之中古車價約為2萬元左右，有
    該公會於99年4月22日以（99）中汽男字第018號函在卷可稽
    。又原告已領得B2-7889號汽車之報廢獎金1萬元等情，亦為
    兩造所不爭執（見兩造不爭執之事實4.所載），則原告因B2
    -7889號汽車毀損報廢之損失應扣除其前開因報廢所領得之
    獎金1萬元，經扣除後，原告之損失為1萬元（計算式：20,
    000－10,000＝10,000），是原告就此請求被告賠償1萬元部
    分，亦有理由。原告雖主張其當時估價修理B2-7889號汽車
    需要9萬元，並提出估價單為據，然查，B2-7889號汽車因系
    爭車禍於98年3月31日毀損，旋於98年4月2日報廢，有回收
    管制聯單可憑，顯見原告並無支出修理費用，是原告請求被
    告賠償所估價之修理費用，並無理由。
  (4)精神慰撫金部分：
  按慰撫金之賠償須以人格權遭遇侵害，使精神上受有痛苦為
    必要，其核給之標準與財產上損害之計算不同，然非不可斟
    酌雙方身分、資力與加害程度，及其他各種情形核定相當之
    數額（最高法院51年臺上字第223號判例參照）。
  本院斟酌原告為大學肄業，名下有汽車1部；被告為國中肄
    業，目前沒有工作，名下無財產等情，業據其分別陳明在卷
    ，復有稅務電子閘門財產調件明細表在卷可參，並審酌被告
    係於飲酒後駕駛汽車而肇事，且其為警查獲時，測得其呼氣
    酒精濃度值為0.46mg/L，而原告因系爭車禍受有頭部外傷、
    無意識喪失之腦震盪、胸壁挫傷、下背挫傷等傷害，精神及
    身體確因系爭車禍受有痛苦等一切情形，認原告請求精神慰
    撫金50萬元尚嫌過高，認應核減為5萬元為適當。
  (5)綜上，原告得請求醫療費用1,820元、無法工作之損失576元
    、汽車毀損之損失1萬元及精神慰撫金5萬元，合計62,396元
    。然按保險人依強制汽車責任保險法規定所為之保險給付，
    視為被保險人損害賠償金額之一部分；被保險人受賠償請求
    時，得扣除之，為強制汽車責任保險法第32條所明定。原告
    既已獲汽車強制責任保險金理賠4,920元，且被告於系爭車
    禍發生後已交付原告2萬元等情，亦為兩造所不爭執（見兩
    造不爭執之事實5.及6.所載），是前開款項自應於本件原告
    得請求之金額中扣除，則經扣除後，原告得請求被告給付之
    損害賠償金額為37,476元（計算式：62,396－4,920－20,
    000＝37,476）。
五、綜上所述，原告依侵權行為之規定，請求被告給付37,476元
    ，為有理由，應予准許；超過上開應准許之金額部分，非屬
    正當，應予駁回。
六、本件事證已臻明確，兩造其餘攻擊、防禦方法及所提出之各
    項證據資料，核與判決結果不生影響，爰不逐一論述，附此
    敘明。
七、本件原告勝訴部分，為所命給付金額未逾50萬元之判決，爰
    依職權宣告假執行。
八、本件訴訟費用額，依附表計算書所示確定為3,000元，爰依
    兩造勝敗比例，由被告負擔66元，餘由原告負擔。
十、據上論結，原告之訴為一部有理由，一部無理由，依民事訴
    訟法第385條第1項前段、第79條、第87條第1項、第389條第
    1項第5款，判決如主文。
中    華    民    國    99    年    8     月    27    日
                  民事第三庭    審判長法  官  許秀芬
                                      法  官  林慧貞
                                      法  官  黃佳琪
正本係照原本作成。
如對本判決上訴，須於判決送達後20日內向本院提出上訴狀。
中    華    民    國    99    年    8     月    27    日
                                      書記官
計算書
┌──────┬────────┬──────────┐
│項目        │ 金額（新臺幣） │備註                │
├──────┼────────┼──────────┤
│第一審裁判費│         1,000元│原告已預納。        │
├──────┼────────┼──────────┤
│鑑定費      │         2,000元│原告已預納。        │
├──────┼────────┼──────────┤
│合        計│         3,000元│                    │
└──────┴────────┴──────────┘

司法院資訊處製作；財團法人民間司法改革基金會備份。
